臺灣基隆地方法院刑事判決　　　　　　　100年度易字第147號
公　訴　人　臺灣基隆地方法院檢察署檢察官
被　　　告　謝亞伶
上列被告因詐欺案件，經檢察官提起公訴（100 年度偵字第1007
號），被告於準備程序中就被訴事實為有罪之陳述，本院合議庭
裁定由受命法官獨任進行簡式審判程序，判決如下：
    主  文
謝亞伶以詐術得財產上不法之利益，累犯，處有期徒刑月，如
易科罰金，以新臺幣壹仟元折算壹日；又以詐術得財產上不法之
利益，累犯，處有期徒刑月，如易科罰金，以新臺幣壹仟元折
算壹日；又共同以詐術得財產上不法之利益，累犯，處有期徒刑
月，如易科罰金，以新臺幣壹仟元折算壹日，扣案之項鍊壹條
沒收。應執行有期徒刑陸月，如易科罰金，以新臺幣壹仟元折算
壹日，扣案之項鍊壹條沒收。
    事  實
一、謝亞伶前因施用第一、二級毒品案件，經臺灣高等法院以94
    年度上訴字第3946號判決各判處有期徒刑9 月、6 月，應執
    行有期徒刑1 年1 月確定（下稱甲案）；又因施用第一級毒
    品案件，由臺灣桃園地方法院以95年度訴字第2242號判決判
    處有期徒刑1 年確定（下稱乙案）。其因甲乙案件所處之刑
    ，嗣經臺灣桃園地方法院以96年度聲減字第2005號裁定各減
    刑二分之一，並就甲案所犯2 罪所處之刑定應執行有期徒刑
    6 月確定。再因施用第一級毒品案件，經本院以96年度訴字
    第711 號判決判處有期徒刑8 月確定（下稱丙案）。復因施
    用第一級毒品案件，經本院以97年度訴字第265 號判決判處
    有期徒刑7 月確定（下稱丁案）。再因施用第一級毒品案件
    ，經臺灣桃園地方法院以97年度審訴字第937 號判決判處有
    期徒刑8 月確定。其因丙丁案件所處之刑，嗣經本院以97年
    度聲字第389 號裁定合併應執行有期徒刑10月確定。其入監
    執行後，上開各案所處之刑接續執行，於民國98年4 月24日
    假釋出監，所餘刑期付保護管束，嗣於99年4 月9 日保護管
    束期滿，未經撤銷假釋，其未執行之刑以已執行論。
二、謝亞伶明知自己無錢支付計程車車資，竟隱瞞自己無意給付
    車資之真意，先後為下列行為：
    (一)其基於詐欺得利之犯意，於99年12月26日晚間9 時30分許
      ，在基隆市○○路郵局前，攔下許新坤駕駛之車牌號碼38
      1-ET號計程車，指示許新坤駛往天顯宮載2 名老人至基隆
      火車站，復指示許新坤駛往新北市瑞芳區買烤肉，隨後又
      指示許新坤駛往瑞芳猴硐拜訪友人，並在當地載1 名不詳
      身分男子返回基隆市和平島；其於下車時，向許新坤詐稱
      ：當日所積欠之車資新臺幣（下同）820 元，會在翌日（
      28日）晚上7 時許交付云云，並佯裝確有清償誠意，留下
      門號0000000000號之行動電話門號取信於許新坤，致許新
      坤陷於錯誤而同意暫欠車資，嗣許新坤於翌日（28日）撥
      打上開門號，發覺竟是空號，始知受騙。
    (二)其基於詐欺得利之犯意，於100 年1 月15日上午8 時許，
      在基隆市○○路與和平街口，攔下郭培德駕駛之車牌號碼
      499-B9號計程車，指示郭培德駛往新北市○○區○○路、
      東和路及基隆市八斗子等處，復指示郭培德於同日中午12
      時許駛至基隆市和平島和平國小前；其於下車時，向郭培
      德誆稱：要回家拿錢支付當日所積欠之車資1,470 元云云
      ，且於下車後，佯與不知情之和平國小警衛人員聊天，致
      郭培德誤認其下車後將返家取現金前來支付車資，其隨即
      乘隙逃離，嗣郭培德等候20分鐘不見其出現，經詢問上開
      警衛人員，查知該警衛人員與其並不認識，始知受騙。
    (三)其與友人鄭延城（未據起訴）共同基於詐欺得利之犯意聯
      絡，於100 年1 月19日下午3 時許，在新北市瑞芳區瑞芳
      火車站，共同攔下賴伸駕駛之車牌號碼450-ET號計程車，
      指示賴伸駛往新北市樹林區，又指示賴伸駛往桃園市○○
      路及中壢市○○路等處，復又指示賴伸駛回樹林區，繼又
      先後指示賴伸駛至基隆市廟口、瑞芳區○○路，最後駛至
      基隆市○○路84巷22弄7 號前，二人均下車後，謝亞伶進
      入該址屋內，久未出現，經賴伸要求鄭延城以賴伸之行動
      電話撥打謝亞伶之行動電話門號，謝亞伶始於該址窗口現
      身，向賴伸表示：目前身上無現金給付當日積欠之車資5,
      720 元，並佯裝確有清償誠意，交付1 條項鍊予賴伸，向
      賴伸誑稱：該條項鍊具有紀念價值，先供抵押之用，將於
      隔日以現金清償車資換回項鍊云云，致賴伸陷於錯誤而同
      意該二人暫時賒欠，嗣賴伸於翌日（20日）撥打謝亞伶之
      行動電話門號索討車資，並依謝亞伶之指示至指定地點等
      待，均未見謝亞伶出面，賴伸始知受騙。
    嗣因許新坤、郭培德及賴伸均不甘受騙，分別報警處理，為
    警循線查悉上情，賴伸並將上開項鍊交予警員扣押。
三、案經許新坤、郭培德、賴伸分別訴由基隆市警察局第二分局
    報請臺灣基隆地方法院檢察署檢察官偵查起訴。
    理  由
一、被告謝亞伶所犯為死刑、無期徒刑、最輕本刑3 年以上有期
    徒刑以外之罪，亦非屬高等法院管轄之第一審案件，其於準
    備程序進行中，先就被訴事實為有罪之陳述，經告知簡式審
    判程序之旨，並聽取檢察官、被告之意見後，本院合議庭依
    刑事訴訟法第273 條之1 第1 項裁定進行簡式審判程序，是
    本案之證據調查，依同法第273 條之2 規定，不受同法第15
    9 條第1 項、第161 條之2 、第161 條之3 、第163 條之 1
    ，及第164 條至第170 條所規定證據能力認定及調查方式之
    限制，合先敘明。
二、上揭犯罪事實，業據被告於警詢、偵訊、本院準備程序及審
    理程序中坦承不諱，且有證人即告訴人許新坤、郭培德分別
    於警詢中、告訴人賴伸於警詢及偵訊中均證述綦詳，並有項
    鍊1 條扣案可憑，及前揭項鍊之照片在卷可參，足徵被告上
    開具任意性之自白與事實相符。綜上所述，本案事證明確，
    被告各次犯行均足堪認定。
三、查被告先後三次犯行，均係佯以有意願且有資力支付車資，
    在路邊攔下計程車，使計程車司機誤信其具有消費能力，依
    其指示載送其往返各地點，嗣後再以各式藉口脫身，其所為
    係以詐術獲得「計程車司機所提供載送服務」之不法利益，
    而非獲取有形財物，是其所為，均係犯刑法第339 條第2 項
    之詐欺得利罪。公訴意旨認被告各次犯行均涉犯刑法第 339
    條第1 項之詐欺取財罪一節，應有誤會，惟起訴之基本事實
    同一，爰由本院逕予變更起訴法條（業經本院當庭踐行告知
    罪名之程序）。被告所犯上述三罪間，犯意各別，行為互殊
    ，應予分論併罰。被告就100 年1 月19日之犯行，係與友人
    鄭延城一同攔車，一同享受告訴人賴伸提供之載送服務，嗣
    後二人均無清償車資之實際行動，足見被告與鄭延城之間就
    該次犯行互有犯意聯絡及行為分擔，為共同正犯。被告有如
    事實欄一所載之有期徒刑執行完畢情形，有臺灣高等法院被
    告前案紀錄表在卷可參，其於受有期徒刑執行完畢後5 年內
    ，故意再犯本案均屬有期徒刑以上之三罪，均為累犯，各罪
    均應依刑法第47條第1 項規定加重其刑。爰審酌被告之教育
    程度為國中肄業，曾有詐欺、搶奪、竊盜、多次施用毒品等
    前科紀錄，素行不良，有前述前案紀錄表足佐，其正值青壯
    年紀，不思循正當途徑獲取生活所需，反而以此等詐欺方式
    希冀不勞而獲，法紀觀念顯有偏差，其雖陳稱係因小孩自99
    年10月起因重病住院急需用錢，故搭乘計程車前往借款等語
    ，然本院調取其前案相關裁判書類核閱結果，其於99年5 月
    間即有以與本案相類似之手法犯詐欺得利罪之情形（參本院
    99年度基簡字第1051號判決），且於99年5 月起，即有多次
    因施用毒品遭查獲並經本院先後判處罪刑之紀錄，最近一次
    施用毒品之時間即係在100 年1 月19日凌晨（參本院99年度
    訴字第630 號、99年度訴字第772 號、99年度訴字第842 號
    、100 年度訴字第202 號判決），益徵其缺錢花用之原因應
    與其沾染毒品亦有高度相關，則其犯罪動機即難謂值得同情
    ，本案各次詐得之利益雖非巨額，然其一再以此種手法犯罪
    ，所為實非可取，暨其犯後雖坦承全部犯行，然並未賠償各
    被害人所受財產上損害等一切情狀，分別量處如主文所示之
    刑，並定其應執行之刑，且均諭知易科罰金之折算標準。扣
    案之項鍊1 條，係被告所有供其犯第三罪所用之物，業據被
    告供承在卷，爰依刑法第38條第1 項第2 款規定，在其所犯
    該罪所處主刑之後予以宣告沒收。
據上論斷，應依刑事訴訟法第273 條之1 第1 項、第299 條第 1
項前段、第300 條，刑法第339 條第2 項、第41條第1 項前段、
第51條第5 款、第38條第1 項第2 款，刑法施行法第1 條之1 第
1 項、第2 項前段，判決如主文。
本案經檢察官陳佳宏到庭執行職務。
中    華    民    國   100    年    5     月    5     日
                  刑事第三庭  法  官  張婷妮
以上正本證明與原本無異。
如不服本判決應於收受送達後10日內向本院提出上訴書狀，並應
敘述具體理由；其未敘述上訴理由者，應於上訴期間屆滿後20日
內向本院補提理由書(均須按他造當事人之人數附繕本)「切勿逕
送上級法院」。
中    華    民    國   100    年    5     月    5     日
                              書記官  連懿婷
附錄本案論罪科刑法條
中華民國刑法第339條
意圖為自己或第三人不法之所有，以詐術使人將本人或第三人之
物交付者，處 5 年以下有期徒刑、拘役或科或併科 1 千元以下
罰金。
以前項方法得財產上不法之利益或使第三人得之者，亦同。
前二項之未遂犯罰之。